臺灣高雄地方法院民事判決　九十一年度婚字第六二八號
　　原　　　告　乙○○
　　訴訟代理人　甲○○
　　被　　　告　丙○○
右當事人間請求履行同居事件，本院判決如左：
    主      文
被告應與原告同居。
訴訟費用由被告負擔。
    事      實
甲、原告方面：
一、聲明：求為判決如主文所示。
二、陳述：
（一）原告與被告於民國九十年十二月二十七日在越南結婚，約定以高雄市○○區○
      ○路一○四之一號為夫妻共同之住所，被告並於九十一年二月二十二日來臺與
      原告同居。詎被告不理家務，並於同年四月八日向原告要錢，要不到錢就毆打
      原告姪子出氣，並離家出走，棄家庭於不顧，行蹤不明，拒與原告同居為此訴
      請判決被告應履行同居義務。
（二）對被告答辯之陳述：
   (1) 被告九十一年七月十六日所具民事答辯狀中，內容所載均與事實不符，原告否
      認。
   (2) 原告於九十一年初，經由仲介與原告母親、表哥林壽山一同前往越南。與被告
      見面時，原告母親即已告知被告：因為早年喪夫，獨力扶養三名子女，家裡從
      事賣涼水小生意，並非富裕，且原告智能較低，自己也患有心臟病等疾病，家
      裡只有母子二人同住，如不嫌棄，兩人再結婚，婚後兩人就要一起努力等語。
      當時被吉也親眼見到原告，原告及家人並未對被告隱瞞原告缺點，甚至在兩造
      訂婚後，原告母親仍一再向被告說：一定要想清楚，現在後悔還來的及，被告
      聽聞此語竟流淚滿面抱著原告母親一再說願意，原告家人深受感動，回台灣之
      前，交給被告約新台幣一萬元，供被告學習縫紉，來台灣才有一技之長。
   (3) 回台灣後，原告即著手整修房屋、購買家具等等，準備迎接被告到來。詎被告
      甫至台灣三天，即向原告母親表示，越南家裡很窮，可否給被告錢寄回越南？
      原告母親告以：因為籌備婚事又整修房子，現在家裡沒有錢，可否等一段時間
      ；被告不從而發脾氣，竟要求要外出工作賺錢寄回越南，原告母親以此舉會違
      法，要被告不要外出工作，被告竟開始藉許多細節吵鬧，經常遷怒毆打原告大
      姐小孩及原告，責怪原告從不帶其外出遊玩、要去大姐家等等，當時因正值農
      曆春節，原告即與家人帶被告去看花燈，然而被告卻趁機將原告帶至公園僻靜
      處，發脾氣毆打原告，並毀壞原告手錶，返家後其情緒仍一直無法安靜。
   (4) 原告母親見無法安撫被告，被告又連絡嫁至苗栗之大姐來原告家中，請請當初
      一同前往越南之林壽山前來參與安撫被告。惟被告大姐一來，亦是要錢，林壽
      山乃詢問需多少錢？被告大姐起初稱要一萬元，林壽山同意並謂過幾天再電匯
      ，詎被告大姐又改口稱要一萬二千元，林壽山亦答應，被告始不再藉此事吵鬧
      ，原告以為應已解決，豈料被告隔天卻一再催促匯錢，造成原告家人甚為困擾
      。原告及家人係出於摯誠對待原告，並無對被告有任何身體上或精神上不堪同
      居虐待之情事。
   (5) 九十一年四月八日被告又向原告母親要錢，因原告母親說過一段時間再說，被
      告即強位賴冠穎下來，其適站在房間椅子上，致賴冠穎跌落地上，竟用手壓住
      賴冠穎脖子，原告母親驚嚇之餘雖手腳發軟，仍趕緊進房間將被告推開，詎被
      告竟一直哭喊遭原告母親毆打，原告母親雖一再否認，然被告似已失理性，一
      直哭喊，原告母親無奈只得要被告一同帶賴冠穎至警局，途中原告母親一手牽
      著賴冠穎、一手牽著當時情緒似已失控之破告，以免途中被告遭車子撞及，並
      無被告所指「強拉」被告至派出所之情形，被告所指與事實不符，原告否認。
   (6) 至警局後被告仍一直向警員哭訴誣指遭原告母親毆打，原告母親乃將事實向警
      員說明，警員見小孩有受傷，即命原告母親先將小孩送醫治療，經診斷賴冠穎
      受頭部外傷輕微腦震盪等傷害。事後因被告在警局不願回家，原告母親緊急連
      絡林壽山前來，經林壽山好言相勸，為安撫被告並使被告情緒穩定，事後林壽
      山帶著到原告鄰居阿姨林美珠家中，當時經林美珠查看，被告身上並無任何受
      傷，林美珠乃好言相勸，如不回家先住在林美珠家中，惟被告說：媽媽沒有人
      照顧，過五分鐘，被告又反悔，林壽山乃提議不然就到屏東，被告乃答應，並
      電話告知大姐要去屏東。被告係主動同意隨林壽山返回屏東暫住，詎被告卻誣
      指原告及家人帶其至屏東作工等不實陳述，原告否認。且林壽山帶被告回屏東
      後，即以電話與被告大姐及姐夫連繫，其大姐及姐夫亦表示同意被告暫住屏東
      ，再三慎重交待林壽山不要把被告送回高雄，且林壽山係從事雕塑創作工作，
      被告既無此技藝，如何能從早上八點做到半夜二點？被告所述顯與事實不符。
   (7) 被告至屏東暫住期間，被告大姐亦經常與林壽山聯繫了解被告境況。因此約十
      多天後，被告情緒似已穩定，林壽山乃告知原告是否來帶被告回家，原告及母
      親高興之餘，正擬南下屏東帶回被告。詎被告突在九十一年四月二十二日清晨
      ，既未告知原告亦未告知林壽山，即離開屏東至苗栗。按被告由原告家中至屏
      東居住等經過，被告與其大姐均能保持連絡並對被告生活境況瞭若指掌，足見
      被告並無任何遭受限制或其他不堪同居虐待之情。
   (8) 被告至苗栗後，一直未主動與原告連絡，期間原告及家人雖一再要求被告返家
      ，且勸諭被告既已結婚就應該返家同居，惟被告均不願返家，雖經原告家人及
      被告大姐等親屬協商，仍無結果，原告始提起本訴。
   (9) 九十一年六月二十五日，原告、原告母親、阿姨林美珠、長輩李志村等人。請
      友人開車至苗栗被告大姐家找被告。抵達後，起初被告姐夫不讓原告等人進屋
      內，經林美珠在門外一直請求，被告姐夫始拉開鐵門，讓原告、原告母親及林
      美珠乃得以進屋，而李志村則在門外等候。進門後，被告姐夫將門反鎖，又上
      鎖，原告等人雖感害怕，惟仍上樓商談。此時破告則在二樓廚房拿著菜刀似在
      做菜，原告乃對被告說：「阿菲，回家了」，惟被告卻怒目以對。上樓後，即
      由林美珠代表原告家人與被告協商。由於屋內悶熱，原告母親感到心臟不適，
      乃獨自下樓，原告及林美珠因突不見原告母親及被告，隨即要下樓去尋找，惟
      被告姐夫拒絕開門，不讓原告等人出來，林美珠即要求當時在場不詳姓名老伯
      開門，被告姐夫竟阻止該老伯開門，林美珠乃對該名老伯說：你不開門，你也
      會犯法，該名老伯才按電動門，原告及林美珠乃探頭朝門外呼喊原告母親，此
      時被告姐夫竟叫該老伯按下電動鐵捲門開關，由於被告姐夫當時身體一半在門
      外，一半在門內，在門外等候之李志村，乃欲將被告姐夫拉出門外，並謂：怎
      麼才開門，又要關門？大家應該好好談等語，詎被告大姐見狀，竟將手中所拿
      的瓷碗重重往李志村前額頭扔擲，造成李志村管場血流如注，被告大姐則立叩
      向屋外逃跑，李志村經送醫急救，惟仍造成傷害。被告顛倒是非，誣指原告帶
      著彪形大漢毆打其家人，並向苗栗地方法院聲請保護令，實令原告不解。
   (10) 兩造結婚僅一月餘，被告即不辭而別，離家不歸又做許多不實指控，令原告甚
      為傷心。惟查兩造固係未經長期交往即結婚，對彼此認識了解有限，惟原告仍
      亟盼經由相處時間之長久，可以化解兩造歧見，況原告及家人自始至終均未曾
      隱瞞原告之境況，而原告及家人為此段婚姻亦投注許多心力，在被告情緒不穩
      、抱怨連連之際，仍是盡力與被告溝通、滿足被告之要求，無非亟盼兩造婚姻
      能更加圓滿，然而被告卻捏造不實事項，離家不歸，實非維繫婚姻之正途。
三、證據：提出戶籍謄本、結婚證書及認證書、驗傷診斷書、身心障礙手冊影本各一
    件。
乙、被告方面：
一、聲明：求為判決駁回原告之訴。
二、陳述：被告是越南新娘，九十一年三月經仲介與原告結婚，原告沒有工作，遊手
    好閒，四月八日早上，原告姐姐之兒子，站在椅子上，不慎摔下地面，被告過去
    抱他，原告之母甲○○就拳打腳踢，痛毆被告頭部，還強拉被告去派出所，要告
    被告毆打小孩，警察沒作筆錄，只叫原告之母帶小孩去收驚，被告恐懼害怕原告
    之母之暴力，實不堪繼續共同生活。原告之母又經常責怪被告「斷掌」，誣賴被
    告偷錢，實不堪侮辱及精神虐待。之後又帶被告至屏東工廠作工，連續兩個星期
    ，每天從早上八點做到翌日凌晨二點，四月二十二日清晨只好搭計程車到楠梓再
    輾轉到苗栗，被告離定出走，實有不得已的苦衷。六月二十二日原告之母又帶了
    五個大漢到苗栗打傷被告之姐，目前在聲請保護令中，被告乃有不同居之正當理
    由。
丙、本院依職權函查被告之入出境資料，及函調臺灣苗栗地方法院九十一年家護字第
    一三五號卷全卷影本。
    理      由
一、本件被告經合法通知，未於言詞辯論期日到場，核無民事訴訟法第三百八十六條
    所列各款情形，爰依原告之聲請，由其一造辯論而為判決。
二、原告起訴主張：兩造於九十年十二月二十七日在越南結婚，約定以高雄市○○區
    ○○路一○四之一號為夫妻共同之住所，被告並於九十一年二月二十二日來臺與
    原告同居。詎被告不理家務，並於同年四月八日向原告要錢，要不到錢就毆打原
    告姪子出氣，並離家出走，棄家庭於不顧，行蹤不明，為此訴請判決被告應履行
    同居義務等語。被告則以：兩造結婚後，原告沒有工作，遊手好閒，四月八日早
    上，原告姐姐之兒子，站在椅子上，不慎摔下地面，被告過去抱他，原告之母就
    拳打腳踢，痛毆被告頭部，還強拉被告去派出所，要告被告毆打小孩，警察沒作
    筆錄，只叫原告之母帶小孩去收驚，被告恐懼害怕原告之母之暴力，實不堪繼續
    共同生活。原告之母又經常責怪被告「斷掌」，誣賴被告「偷錢」，實不堪侮辱
    及精神虐待。之後又帶被告至屏東工廠作工，連續兩個星期，每天從早上八點做
    到翌日凌晨二點，九十一年四月二十二日清晨只好搭計程車到楠梓再輾轉到苗栗
    ，被告離定出走，實有不得已的苦衷。同年六月二十二日原告之母又帶了五個大
    漢到苗栗打傷被告之姐，目前在聲請保護令中等語置辯。
三、原告主張之前揭事實，業據原告提出戶籍謄本、結婚證書及認證書、驗傷診斷書
    各一件為證，證人即原告之母甲○○亦到庭證稱：我媳婦確實在二月間來台灣，
    沒多久就跟我們要錢，要不到就開始打小孩出氣，到了四月八日她就離家出走，
    人跑掉後，住在苗栗市○○路一三一五號她姐夫家，上週六我們去帶她，她不肯
    回來等語明確。而被告亦自承有離家不回之事實，惟主張有不能同居之正當理由
    並以前揭情詞置辯。經查：
（一）被告抗辯原告姐姐之兒子，站在椅子上，不慎摔下地面，被告過去抱他，原告
      之母就拳打腳踢，痛毆被告頭部，被告恐懼害怕原告之母之暴力，實不堪繼續
      共同生活；原告之母又經常責怪被告「斷掌」，誣賴被告「偷錢」，實不堪侮
      辱及精神虐待；之後又帶被告至屏東工廠作工，連續兩個星期，每天從早上八
      點做到翌日凌晨二點，被告不堪負荷等情，為原告及原告之母甲○○所否認，
      被告對該等有利於己之實，均無法提出證據或證人以實其說，尚難為其有利之
      認定。
（二）又被告主張九十一年六月二十二日原告之母又帶了五個大漢到苗栗打傷被告之
      姐，目前在聲請保護令中乙節，經本院函調該卷卷宗影本資料以觀，係因被告
      離家出走後，原告親屬等人為請求被告返家，始於位在苗栗市被告之姐高氏康
      家中發生之家庭暴力事件，尚非被告在原告家中所發生之暴力事件，而足可認
      為被告有受不堪同居虐待而得別居之正當理由，是上開由被告之姐高氏康向苗
      栗地院聲請通常保護令乙節，亦難為被告得拒絕履行同居義務之正當事由。
四、按夫妻互負同居之義務。但有不能同居之正當理由者，不在此限。民法第一千零
    一條定有明文。本件被告婚後離家出走，不履行同居義務，又無不能同居之正當
    理由，已如前述，揆諸上開規定意旨，原告請求被告應履行同居義務，為有理由
    ，應予准許。
五、據上論結：原告之訴，為有理由，依民事訴訟法第三百八十五條第一項、第七十
    八條，判決如主文。
中　　　華　　　民　　　國　　九十一　　年　　　十　　　月　　三十　　  日
                              臺灣高雄地方法院家事法庭
~B法　　　官　劉建利
右為正本，係照原本作成。
如不服本判決，應於送達後廿日內，向本院提出上訴狀。
中　　　華　　　民　　　國　　九十一　　年　　　十　　　月　　三十 　　 日
~B法院書記官　鄭裕一
